【裁判字號】    98,抗,224
【裁判日期】    980423
【裁判案由】    訴訟救助
【裁判全文】
臺灣高等法院臺中分院民事裁定  98年度抗字第224號
抗  告  人  甲○○
上列抗告人因與相對人彰化縣政府間請求國家賠償，聲請訴訟救
助事件，對於中華民國98年 3月24日臺灣彰化地方法院98年度救
字第11號所為裁定提起抗告，本院裁定如下：
      主  文
抗告駁回。
抗告訴訟費用由抗告人負擔。
      理  由
一、按當事人因無資力支出訴訟費用而聲請訴訟救助者，關於請
    求救助之事由，應提出能即時調查之證據以釋明之，此觀民
    事訴訟法第109條第2項、第 284條之規定自明；又按當事人
    無資力支出訴訟費用者，固得聲請訴訟救助，然所謂無資力
    ，係指窘於生活，且缺乏經濟信用者而言（參照最高法院43
    年台抗字第 152號判例意旨）；又法院調查聲請人是否無資
    力支出訴訟費用，專就聲請人提出之證據為之，如聲請人並
    未提出證據，或依其提出之證據，未能信其無資力支出訴訟
    費用之主張為真實，即應將其聲請駁回，無依職權調查或定
    期命補正之必要（參見最高法院26年滬抗字第34號判例、88
    年度台抗字第161號裁定意旨）。
二、抗告人於原法院聲請意旨謂：伊之長女梁惠如因相對人彰化
    縣政府有公共設施之設置及管理欠缺之處而遭溺斃，家裡收
    入頗受影響，又伊之次子失業在家，久無工作：另伊及伊妻
    ，亦均失業，家中生計頓失依據，目前生活拮据，爰聲請訴
    訟救助等語。原法院以抗告人未提供抗告人有無資力之證明
    ，且未提出任何可供法院得即時調查之證據，以釋明其無資
    力支出訴訟費用之主張為真實，其聲請即屬無從准許，因而
    裁定駁回抗告人訴訟救助之聲請。
三、抗告意旨略以：伊因支付長女梁惠如之喪葬費及相關費用，
    致伊之財產花費殆盡，使伊生活拮据，目前實無資力支付訴
    訟費用，有清寒證明乙紙可證（文件後補），且本案之訴，
    抗告人非全無勝訴之可能，請求廢棄原裁定，准予抗告人訴
    訟救助云云。
四、經查，抗告人迄今未提供伊有無資力之證明，且未提出任何
    可供法院得即時調查之證據，以釋明其無資力支出本件訴訟
    費用之主張為真實，其聲請即屬無從准許，原法院因而裁定
    駁回其訴訟救助之聲請，洵屬正當。抗告意旨仍執前詞指摘
    原裁定不當，求為廢棄，非有理由，應予駁回。
五、據上論結，本件抗告為無理由，依民事訴訟法第495條之1第
    1項、第449條第1項、第95條、第78條，裁定如主文。
中    華    民    國    98    年    4     月    23    日
                  民事第七庭    審判長法  官  童有德
                                      法  官  曾謀貴
                                      法  官  陳繼先
以上正本係照原本作成。
如不服本裁定應於裁定送達後10日內向本院提出抗告理由狀（須
按他造人數附具繕本），並繳納抗告裁判費新台幣1,000元。
                                      書記官  王麗珍
中    華    民    國    98    年    4     月    23    日
                                                      Ｖ


司法院資訊處製作；財團法人民間司法改革基金會備份。
